【裁判字號】    97,台上,4309
【裁判日期】    970904
【裁判案由】    偽造文書
【裁判全文】
最高法院刑事判決            九十七年度台上字第四三０九號
上  訴  人  台灣高等法院台中分院檢察署檢察官
上  訴  人
即  被  告  甲○○
上列上訴人等因被告偽造文書案件，不服台灣高等法院台中分院
中華民國九十四年七月七日第二審判決（九十三年度上訴字第二
一一八號，起訴案號：台灣台中地方法院檢察署九十二年度偵字
第五九○一號），提起上訴，本院判決如下：
    主  文
原判決撤銷，發回台灣高等法院台中分院。
    理  由
本件原判決撤銷第一審之判決，改判依修正前刑法牽連犯關係從
一重仍論處上訴人即被告甲○○偽造私文書，足以生損害於公眾
及他人罪刑，固非無見。
惟查：(一)修正前刑法連續犯，必須基於一個概括之犯意，連續數
行為而犯同一之罪名，始能成立。所謂出於概括犯意，必須其多
次犯罪行為自始均在一個預定犯罪計畫以內，出於主觀上始終同
一犯意之進行，若中途另有新犯意發生，縱所犯為同一罪名，究
非連續其初發的意思，即不能成立連續犯。原判決認定被告於民
國八十九年八月二十三日至九十一年三月二十八日之某一不詳時
間，故買原判決附表一編號所示之贓物，與同表編號至之
犯罪時間九十二年三月五日至九十二年三月十八日間，首尾相較
，遠者約二年七月，近者亦相距約一年，且犯罪手法編號係購
買贓車上拆解出之保險絲盒及引擎電腦盒換裝至他車上，與編號
至之購買整台贓車，或編號至之購買車牌、行車執照、
引擎號碼牌或使用手冊，截然不同，如何得認係基於概括犯意為
之？原判決理由未予說明，遽就編號部分，與編號至部分
合併論以連續犯，自屬疏誤。(二)有罪判決書之事實一欄，為判斷
其適用法令當否之準據，法院應將依職權認定與論罪科刑有關之
事實，翔實記載，然後於理由內逐一說明其憑以認定之證據，並
使事實認定與理由說明，互相適合，方為合法。倘事實之認定與
理由前後說明，不相一致，或事實與理由欄內之記載，前後齟齬
，即屬理由矛盾。原判決理由說明被告將汽車原有之引擎號碼及
車身號碼磨滅，再打造另一號碼，應屬「偽造」之行為，惟事實
欄則記載被告將原贓車之引擎號碼磨掉，打上肇事車輛之引擎號
碼，車身號碼亦以同一手法「變造」，前後已有齟齬；另事實欄
記載被告於八十九年八月二十三日至九十一年三月二十八日間之
不詳時間，故買前述編號之贓車，又於九十二年三月五日起至
九十二年三月十八日止，「分五次」故買編號至所示之贓物
，但理由內卻說明被告故買贓物達「十次」之多，亦屬理由矛盾
。(三)本件檢察官起訴之犯罪事實，包括故買原判決附表三所列之
一百十四台贓車部分，原判決僅於理由五之(二)、(三)、(四)合計三十
三台汽車部分說明何以犯罪不足證明，其餘未見說明，理由尚嫌
不備。(四)有犯罪之習慣者，依修正前刑法第九十條第一項規定，
固得於刑之執行完畢或赦免後，令入勞動處所，強制工作。惟行
為人有犯罪之習慣，須於事實欄明白認定，然後於理由內說明其
憑以認定之證據，使事實與理由兩相一致，方為合法。原判決事
實欄並未明白認定被告有如何之犯罪習慣；理由內亦未說明其憑
以認定有犯罪習慣之證據，即逕謂被告曾犯多次竊盜、偽造文書
罪，竟不知悔改，復犯本件故買贓物達十次之多，顯有犯罪之習
慣，依修正前刑法第九十條第一項、第二項之規定，宣付強制工
作，自有未合。(五)偽造私文書罪，以足以生損害於公眾或他人為
構成要件之一，所謂「公眾」係指國家法益或社會法益等公法益
而言，而「他人」，則係指除本人以外之第三人個人法益。原判
決事實認定被告將原贓車之引擎號碼、車身號碼磨掉，打上肇事
車輛之引擎號碼及車身號碼，足以生損害於公眾及監理機關對車
籍管理之正確性。惟依前所述，所謂足以生損害於監理機關對車
籍管理之正確性，即屬足生損害於「公眾」，原判決主文所稱足
以生損害於公眾及「他人」，該「他人」究何所指，原判決事實
並未認定，理由內亦未見說明，亦屬違誤。以上或為上訴意旨所
指摘，或為本院得依職權調查之事項，應認原判決有撤銷發回更
審之原因。至原判決不另為無罪諭知部分，基於審判不可分原則
，亦應併予發回。
據上論結，應依刑事訴訟法第三百九十七條、第四百零一條，判
決如主文。
中    華    民    國  九十七  年    九    月    四    日
                      最高法院刑事第十二庭
                          審判長法官  石  木  欽
                                法官  陳  世  淙
                                法官  洪  佳  濱
                                法官  呂  丹  玉
                                法官  段  景  榕
      本件正本證明與原本無異
                                      書  記  官
中    華    民    國  九十七  年    九    月   十六   日
                                                      Ｑ


司法院資訊處製作；財團法人民間司法改革基金會備份。
